臺灣臺中地方法院民事裁定 
                                    110年度中簡字第2222號
原      告  洪裕祥
訴訟代理人  房佑璟  律師
複  代理人  顏寧    律師
被      告  趙炯伶
訴訟代理人  林威成  律師

列當事人間請求返還不當得利事件，於民國111年6月1日言詞辯
論終結，本院裁定如下：
    主      文
原告之訴駁回。
訟費用由原告負擔。
    事實及理由
一、按原告之訴，其訴訟標的為確定判決效力所及者，法院應以
    裁定駁回之。民事訴訟法第249條第1項第7款，定有明文。
    依同法第436條第2項之規定，此於簡易訴訟程序亦適用之。
二、本件原告主張略以：兩造於民國92年5月12日結婚，婚後未
    約定夫妻財產制，應適用法定夫妻財產制，被告(註：本院1
    08年度家財訴字第34號民事事件之原告)於106年1月25日提
    出離婚訴訟，兩造於108年9月18日和解離婚，兩造婚姻關係
    於是日消滅。兩造於本院108年度家財訴字第34號請求夫妻
    剩餘財產分配事件同意以106年1月25日作為婚後財產範圍及
    其價值計算之基準點，嗣經判決。兩造均不服上訴，經台灣
    高等法院台中分院109年度家上字第33號民事事件判決確定
    ，依該判決第20頁(3)所載(本院卷第192頁)：原告於95年8
    月9日清償全部債務前，共清償兩造婚前債務83萬8860元依
    民法第280條第1項前段規定，被告應負擔其中二分之一即新
    台幣（下同）41萬9430元。又原告未受被告委任，亦無義務
    為被告清償該債務，被告亦因原告之上開清償行為受有上開
    金額之利益，爰依民法第179條不當得利、民法第176條無因
    管理之規定，請求被告如數返還或給付上開款項。訴之聲明
    ：被告應給付原告41萬9430元及自起訴狀繕本送達翌日起至
    清償日止，按年息5%計算之利息。
三、按夫妻未以契約訂立夫妻財產制者，除本法另有規定外，以
    法定財產制為其夫妻財產制。法定財產制關係消滅時，夫或
    妻現存之婚後財產，扣除婚姻關係存續所負債務後，如有剩
    餘，其雙方剩餘財產之差額，應平均分配，但因繼承或其他
    無償取得之財產不在此限。夫妻現存之婚後財產，其價值計
    算以法定財產制關係消滅時為準。但夫妻因判決而離婚者，
    以起訴時為準，民法第1005條、第1030條之1第1項第1款、
    第1030條之4第1項，分別定有明文。本件兩造於92年5月12
    日結婚，婚後未約定夫妻財產制，為兩造所不爭執，自應適
    用法定夫妻財產制。本件被告提起請求夫妻剩餘財產分配事
    件審理中同意以106年1月25日作為婚後財產範圍及其價值計
    算之基準點，經本院108年度家財訴字第34號家事事件判決
    ，兩造不服上訴後，經台灣高等法院台中分院109年度家上
    字第33號民事事件判決確定等情，已據兩造所不爭執，並經
    本院調閱上開民事件卷宗無訛，亦有卷附之台灣高等法院台
    中分院109年度家上字第33號民事事件判決（卷第173至198
    頁）可稽。是兩造因婚姻消滅後其2人間剩餘財產分配事件
　　已判決確定之事實，堪以認定。
四、觀諸，上開確定判決附表一、二分別載明本件被告及原告2
    人各現存之婚後財產及婚後債務，並以之據為兩造剩餘財產
    分配之判決。原告縱認上開確定判決附表一本件被告「現存
    之婚後財產」，並未將一審判決認定本件原告為被告清償積
    欠永豐銀行債務41萬9430元，列入本件被告「現存之婚後財
    產」，而有疏漏。然此未影響上開判決之確定，該判決仍具
    既判力（即判決之實質確定力），核先敘明。
五、次按，除別有規定外，確定之終局判決就經裁判之訴訟標的
    ，有既判力，為民事訴訟法第400條第1項所明定。既判力之
    作用旨在限制當事人於判決確定後，就同一訴訟標的更行起
    訴。查本件兩造間因婚姻消滅而生之財產分配，為一包括之
    訴訟標的，當然包含原夫妻間各自對對方所得主張之各種請
    求權，原告稱其本件係以民法第179條不當得利及第176條無
    因管理為訴訟標的，不受上開確定判決之既判力所及，自有
    誤會。是本件原告以婚前清償兩造共同債務為由，再提起本
    件訴訟，實已為上開確定判決既判力所及，依上開說明自不
    得再行起訴。
六、是依上開(一)之說明，原告提起本件訴訟，洵非適法，應予
    以裁定駁回。   　　
七、依民事訴訟法第736條第2項、第249條第1項第7款、第95條
    、第78條，裁定如主文。
中　　華　　民　　國　　111 　年　 　6 　 月　　22  　日
                      臺灣臺中地方法院臺中簡易庭
                                  法　官　陳添喜
以上正本證明與原本無異。
如不服本裁定，應於送達後10日內，向本院提出抗告狀表明抗告
理由，如於本裁定宣示後送達前提起抗告者，應於裁定送達後10
日內補提抗告理由書（須附繕本），並繳納新臺幣1,000元之裁
判費。
中　　華　　民　　國　　111 　年　 　6 　 月　　22  　日

                                  書記官　黃舜民